【裁判字號】    89,訴易,76
【裁判日期】    891011
【裁判案由】    侵權行為損害賠償
【裁判全文】
臺灣高等法院民事判決  八十九年度訴易字第七六號
    原      告  乙○○
    被      告  甲○○
                        （另案在臺灣臺北監獄士林分監執行中）
右當事人間因過失傷害案件提起刑事附帶民事訴訟請求侵權行為損害賠償事件，經刑
事庭移送前來，本院判決如左︰
    主    文
被告應給付原告新臺幣拾肆萬零貳拾元，及自民國八十九年四月二十二日起，至
清償日止，按年息百分之五計算之利息。
原告其餘之訴駁回。
訴訟費用由被告負擔二分之一，餘由原告負擔。
    事    實
甲、原告方面：
壹、聲明：
    被告應給付原告新臺幣（下同）七十萬七千二百零三元，及自附帶民事訴訟訴狀
    繕本送達被告翌日起至清償日止，按年息百分之五之利息。
貳、陳述：
一、被告於民國八十八年三月一日晚上七時四十分許，酒後駕駛ＦＩ－七０九一號自
    用小客車，沿台北縣三重市○○○○道道路由蘆洲市往三重市方向行駛，行經該
    疏洪道內之荷花公園前時，因酒醉駕駛失控，致駛出路面邊線，撞及將ＱＰＧ－
    二九六號重型機車停放路旁，準備以自備油料加油之原告，原告因而受有右脛骨
    近端骨折、右膝前十字韌帶撕裂性骨折、右膝外側半月板破裂、頭部外傷併蜘蛛
    網膜下腔出血等傷害。被告所犯過失傷害罪行，業經判處有期徒刑八月確定。
二、原告受傷後，共支付醫藥費一萬七百七十三元，復建費六千四百三十元；又自八
    十八年三月一日受傷起至八十九年四月一日止，有十三個月不能工作，而原告原
    在永侑企業社工作，每月收入三萬元，因受傷而損失收入三十九萬元；原告因身
    體受傷，精神、肉體所受痛苦甚大，故請求精神慰藉金三十萬元。上開損害，均
    係被告不法侵害所生之結果，對於原告自應負賠償責任。
三、證據：提出診斷書一件、馬偕紀念醫院醫療單據十四張、收據一張、統一發票一
    張、扣繳憑單一張為證。
乙、被告方面：
壹、聲明：原告之訴駁回。
貳、陳述：對撞傷原告之事實不爭執，惟已支付醫藥費一萬五千元予原告。
丙、本院依職權調閱本院八十九年度交上易字第一三七號甲○○過失傷害案件（下稱
    被告過失傷害案件）歷審案卷。
    理    由
一、原告主張：被告於八十八年三月一日晚上七時四十分許，酒後駕駛ＦＩ－七０九
    一號自用小客車，沿台北縣三重市○○○○道道路由蘆洲市往三重市方向行駛，
    行經該疏洪道內之荷花公園前時，因酒醉駕駛失控，致駛出路面邊線，撞及將Ｑ
    ＰＧ－二九六號重型機車停放路旁，準備以自備油料加油之伊，伊因而受有右脛
    骨近端骨折、右膝前十字韌帶撕裂性骨折、右膝外側半月板破裂、頭部外傷併蜘
    蛛網膜下腔出血等傷害。伊受傷後，共支付醫藥費一萬零七百七十三元，復建費
    六千四百三十元，工作收入損失三十九萬元，精神、肉體所受痛苦甚大，請求精
    神慰藉金三十萬元，上開損害共七十萬七千二百零三元係被告不法侵害所生之結
    果，對伊自應負賠償責任等情，爰依侵權行為之法律關係，求為命被告如數給付
    之判決。
二、經查，原告主張因被告駕駛疏失致受傷害之事實，為被告所不爭，並有馬偕紀念
    醫院醫療單據十四張統一發票一紙可稽（見交附民卷四─一九頁）。被告因而犯
    有過失傷害罪行，業經本院判處有期徒刑八月確定，有被告過失傷害案件第一、
    二審刑事判決在卷可按（見同上卷二二─二五頁），復經本院調閱過失傷害案全
    卷查核屬實，堪信為真實。
三、按因故意或過失，不法侵害他人之權利者，負損害賠償責任；不法侵害他人之身
    體或健康者，對於被害人因此喪失或減少勞動能力或增加生活上之需要時，應負
    賠償責任；不法侵害他人之身體、健康，被害人非財產上之損害，亦得請求賠償
    相當之金額，民法第一百八十四條第一項、第一百九十三條第一項、第一百九十
    五條第一項分別定有明文。被告過失傷害之犯行，已如前述，其侵權行為與原告
    所受損害間有相當因果關係，自應負侵權行為之損害賠償責任。茲就原告請求之
    金額審酌如左：
  (一)醫藥費部分：原告主張受傷後，共支付醫藥費一萬零七百七十三元，復建費六千
    四百三十元，固據提出馬偕紀念醫院醫療單據十四張、收據一張、統一發票一張
    為證（見附民卷四─一九頁），惟其中周中醫診所掛號費一千零八十元部分，未
    經提出醫師處方，難認係醫療上必要之支出；診斷證明書一千一百元部分，依最
    高法院六十六年六月十一日第五次民庭庭推總會決議(二)之意旨，認「當事人因傷
    害所支出之診斷書，非係因侵權行為所生財產上之損害，不得請求賠償」，亦非
    治療上之支付，均不應准許。其餘醫藥費自付額部分九千七百二十三元及購買動
    態膝關節、固定夾板五千三百元，共一萬五千零二十三元部分，依原告所受傷害
    及收據載明治療費別，自屬治療上之必要費用，應予准許，惟被告已給付原告醫
    藥費一萬五千元，為原告所不爭，此部分予以扣除後，被告尚應給付原告醫藥費
    二十三元。
  (二)工作損害金三十九萬元部分：原告主張伊原在永侑企業社工作，每月收入三萬元
    ，受傷後，自八十八年三月一日起至八十九年四月一日止，有十三個月不能工作
    ，共損失收入三十九萬元云云。查原告因本件車禍致右脛骨近端骨折、右膝前十
    字韌帶撕裂性骨折、右膝外側半月板破裂、頭部外傷併蜘蛛網膜下腔出血，八十
    八年三月一日急診，同年月二日入院，同年月四日接受右膝外側半月板修補術，
    及前十字韌帶撕裂性骨折內固定（骨釘）手術，同年月十二日出院，同年月二十
    日、同年四月十日、二十四日、同年五月二十二日門診追蹤治療，自同年三月二
    日手術起宜休養半年等情，有診斷證明書、馬偕紀念醫院八十九年八月十八日馬
    院醫骨字第八九二○一九號函在卷可按（見過失傷害案偵查卷八頁、本院卷三六
    頁），故原告自八十八年三月一日起至同年九月一日止，有六個月無法工作，又
    原告係永侑企業社負責人，永侑企業社為獨資商號，有台北縣營利事業登記證可
    按，是該企業社之營利所得，不論原告以薪資或營利所得名義為之，均同為原告
    之收入，而原告於無法工作期間，另僱用工人吳晉明工作，為其所自陳，原告未
    證明營利收入減少，則因傷而受之損失，僅僱傭之支出而已。而原告雖稱僱用吳
    晉明每月薪資二萬七千元，但依卷附扣繳憑單記載，吳晉明每月工資係一萬五千
    元而已，原告請求被告賠償此期間內之工作損失九萬元部分，應予准許，超過此
    部分之請求，不應准許。
  (三)精神慰藉金三十萬元部分；查原告受傷多處，肉體、精神確受極大痛若，本院斟
    酌其受傷情況，及兩造陳明原告係永侑企業社負責人，國民中學畢業，已婚，育
    有二子，無不動產；被告係國民小學畢業，以務農為生，育有二子，無不動產等
    身分、地位、經濟能力情狀，認為原告請求三十萬元，尚嫌過高，應予核減為二
    十五萬元，方屬公允，逾此數額之請求，為無理由。
四、綜上所述，原告基於侵權行為之損害賠償請求權，請求被告賠償原告三十四萬零
    二十三元，及自起訴狀繕本送達之翌日即八十九年四月二十二日起，至清償日止
    ，依法定利率計算之遲延利息部分，洵屬正當，應予准許。逾此部分所為之請求
    ，為無理由，應予駁回。
五、據上論結，本件原告之訴為一部有理由，一部無理由。依民事訴訟法第七十九條
    但書，判決如主文。
中    華    民    國    八十九    年        十      月        十一      日
                              臺灣高等法院民事第五庭
                                  審判長法  官  黃  熙  嫣
                                        法  官  黃  小  瑩
                                        法  官  蔡  芳  齡
右正本係照原本作成。
不得上訴。
中    華    民    國    八十九    年        十      月        十六      日
                                        書記官  蔡  錦  輝


司法院資訊處製作；財團法人民間司法改革基金會備份。
